臺灣臺南地方法院民事裁定　九十一年度聲字第六四五號
　　聲　請　人　甲○○
　　相　對　人　乙○○
右當事人間聲請再審事件，聲請人聲請法官迴避，本院裁定如左：
    主      文
聲請駁回。
聲請訴訟費用由聲請人負擔。
    理      由
一、按民事訴訟法第三十三條第一項第二款所謂足認推事執行職務有偏頗之虞之情形
    ，係指推事於訴訟之結果有利害關係或於當事人有親交嫌怨等客觀事實，足使人
    疑其為不公平之審判者而言。若推事僅於訴訟程序之指揮或容納當事人調查證據
    之聲請或其他類此情形，不能認為其有聲請迴避之原因。且此種迴避原因，依同
    法第三十四條第二項、第二百八十四條之規定，應提出能即時調查之證據以釋明
    之。
二、本件聲請意旨略以：聲請人為外籍人士，以中文陳述或閱讀中文文件本有困難，
    於訴訟時自然會指定所信任且具有訴訟能力之人為聲請人之訴訟代理人。聲請人
    因與相對人有糾紛，曾向法院提起訴訟後，並委任雷大同即成功大學教師會常務
    監事為聲請人之訴訟代理人。嗣該事件審結後，聲請人認原判決有再審事由，同
    以雷大同為聲請人之訴訟代理人，向鈞院聲請再審，經鈞院以九十一年度再易字
    第八號受理後，分由王國忠法官審理。然王國忠法官明知聲請人為外籍人士，在
    台不可能有親屬或僱傭者，卻於通知單上記載「委任訴訟代理人，如非具有律師
    資格者，應限於與當事人具有親屬或僱傭關係之人」，意圖增加聲請人進行訴訟
    之障礙，顯然已逾越法律授權範圍，欠缺法律依據，有礙法院公正形象。況本件
    相對人於再審之訴中亦聲請法院禁止雷大同擔任聲請人之訴訟代理人，除無道理
    外，顯示相對人畏懼雷大同嫻熟案情，恐再審訴訟對其不利。則王法官之立場既
    與相對人相同，審案更難以保持中立，故王法官實應自行迴避兩造間之再審訴訟
    。另外，王法官於民國九十年七月二十五日審理再審原告所提九十年度訴字第一
    一三二號事件時，即因某些爭執而禁止雷大同擔任該事件之訴訟代理人，之後王
    法官又與聲請人所聘請之律師有嚴重言語衝突，則王法官與聲請人代理人之間，
    顯已達公私爭執糾葛不清之情況，不宜再審理本件。再由王法官曾於五月二十五
    日開庭時稱呼雷大同為雷大教授如何如何，語帶諷刺，顯將個人情緒帶至莊嚴法
    庭，亦不宜審理本件等語。
三、聲請人上開陳述，固提出簡報一紙為憑。然查：
  （一）按民事訴訟法第六十八條第一項規定：非律師而為訴訟代理人者，法院得以
        裁定禁止之。又依同法第二七二條第一項規定，第六十八條第一項關於法院
        或審判長權限之規定，於受命法官行準備程序時準用之。經本院調閱九十一
        年度再易字第八號卷宗，該事件係聲請人針對本院九十年度簡上字第五六號
        確定判決所提起，故由本院合議庭審理，並以本院王國忠法官為該事件之受
        命法官，先行調查進行準備程序，則本院王國忠法官如認聲請人任用之訴訟
        代理人有不適任或其他不當之處，依據前揭法條規定，自得裁定禁止雷大同
        擔任本件再審訴訟之訴訟代理人，此為其訴訟指揮權之行使，並無違反上開
        法律規定。
  （二）另聲請人認本院王國忠法官上開裁定業已侵害其法定權利乙情，惟王法官僅
        限制雷大同個人擔任聲請人之訴訟代理人，並未限制聲請人任何訴訟實施權
        ，故聲請人如有必要，可另聘請其他具有法律專業知識之人或律師為其訴訟
        代理人，並不因上開裁定即影響原告任何法定權利。
  （三）至於聲請人認為相對人曾聲請禁止雷大同擔任訴訟代理人，與王法官立場相
        同有瓜田李下之嫌，或認王法官先前曾因另案與聲請人任用之訴訟代理人發
        生言語衝突，及法庭上稱呼雷大同時語帶諷刺認足以影響其中立之立場等情
        。惟上開陳述僅為聲請人主觀之臆測，縱屬相對人之立場與王法官裁量內容
        相同，亦屬巧合，不足認定王法官必然為聲請人不利之訴訟結果。況依前開
        陳述，聲請人所提起之再審事件係由本院三名法官組成合議庭審理，以一人
        為審判長，王法官僅擔任受命法官一職，負責調查證據等程序，並非獨立審
        判該事件，故該事件之結果仍待該合議庭決定。準此，王法官所為駁回雷大
        同擔任訴訟代理人之裁定，僅為訴訟程序之指揮，不能認為其有聲請迴避之
        原因。是聲請人以上開事由聲請法官迴避，自難准許，應予駁回。
四、依民事訴訟法第九十五條、第七十八條，裁定如主文。
中　　　華　　　民　　　國　　九十一　　年　　　七　　　月　　　十　　　日
                                臺灣臺南地方法院民事第三庭
~B審判長法官　吳森豐
~B      法官　葉惠玲
~B      法官　許蕙蘭
右為正本係照原本作成
如對本裁定抗告，須於裁定正本送達後五日內向本院提出抗告狀，並應繳納抗告費新
台幣四十五元。
中　　　華　　　民　　　國　　九十一　　年　　　七　　　月　　　十　　　日
~B法院書記官　張淑珍
